臺灣臺中地方法院刑事判決　　　　　　 100年度訴字第2302號
公　訴　人　臺灣臺中地方法院檢察署檢察官
被　　　告　廖良啟
上列被告因違反毒品危害防制條例等案件，經檢察官提起公訴（
100年度毒偵字第2158號、100年度偵字第14513號），嗣經本院
合議庭裁定由受命法官獨任行簡式審判程序，本院判決如下：
    主    文
廖良啟施用第一級毒品，累犯，處有期徒刑玖月；又竊盜，累犯
，處有期徒刑月。應執行有期徒刑拾壹月。
    犯罪事實
一、廖良啟前因施用毒品案件，經法院先後裁定送觀察勒戒、強
    制戒治及論罪科刑執行在案，最近一次，係於民國100年3月
    24日因施用毒品案件，經本院100年度訴字第488號判處有期
    徒刑9月，於100年5月2日確定（現在執行中）。又前因詐欺
    案件，經本院96年度易字第1855號判處有期徒刑3月，如易
    科罰金以銀元300元即新臺幣（下同）900元折算1日確定，
    於97年5月26日執行完畢。詎其仍不知警惕，先後為下列犯
    行：
  (一)基於施用第一級毒品之犯意，於100年5月4日晚間8時許，在
    其位於臺中巿神岡區○○路575巷87號內，以將第一級毒品
    海洛因置於注射針筒內，再以水稀釋混合後，注射於身體血
    管之方式，施用第一級毒品海洛因1次。嗣於同年月5日為警
    執檢察官所核發之強制到場（強制採驗尿液）許可書執行採
    尿送驗，結果呈嗎啡陽性反應而查獲。
  (二)基於意圖為自己不法所有之犯意，於100年5月6日下午2時30
    分許，至王富美所經營、設於臺中市○○區○○路204號之
    雜貨店內，趁王富美坐於躺椅上、聽收音機，而無暇注意之
    際，徒手開啟該店收銀櫃之抽屜，竊取其內之王富美所有之
    100元紙鈔2張、盛裝硬幣鐵盒1只（內有硬幣約2,000元），
    得手後，正欲離去之際，適為王富美所發現，而予以攔阻，
    並搶回上開鐵盒，廖良啟見狀，隨即改稱要向王富美借錢，
    王富美則回以：「你偷拿我的錢，我要報警」等語，廖良啟
    聞言，旋即將前揭100元紙鈔2張丟在桌上後，逕自逃逸離去
    。嗣於同日晚間11時許，為警循線約詢到案。
二、案經臺中市政府警察局豐原分局報請臺灣臺中地方法院檢察
    署檢察官偵查起訴。
    理    由
一、上開事實，業據被告廖良啟於本院審理時坦承不諱，核與證
    人即被害人王富美於警偵訊中證述其如何至上開雜貨店內竊
    盜財物等經過情節相符，復有監視器翻拍照片等在卷查，且
    被告經警強制採集之尿液，經送驗結果，呈嗎啡陽性反應，
    有中山醫學大學附設醫院檢驗科藥物檢測中心100年5月19日
    編號第0000000號尿液檢驗報告1紙在卷可證，堪認被告上開
    自白確與事實相符，足以採信。按施用第一、二級毒品為犯
    罪行為，毒品危害防制條例第10條定有處罰明文。故施用第
    一、二級毒品者，依前揭規定本應科以刑罰。惟基於刑事政
    策，對合於一定條件之施用者，則依同條例第20條、第23條
    之規定，施以觀察、勒戒及強制戒治之保安處分。又毒品危
    害防制條例於92年7月9日修正公布，自93年1月9日施行，其
    中第20條、第23條將施用毒品之刑事處遇程序，區分為「初
    犯」及「5年內再犯」、「5年後再犯」。依其立法理由之
    說明：「初犯」，經觀察、勒戒或強制戒治後，應為不起訴
    處分或不付審理之裁定；經觀察、勒戒或強制戒治執行完畢
    釋放後，「5 年內再犯」者，因其再犯率甚高，原實施之觀
    察、勒戒及強制戒治既已無法收其實效，爰依法追訴或裁定
    交付審理。至於經觀察、勒戒或強制戒治執行完畢釋放後，
    「5年後再犯」者，前所實施之觀察、勒戒或強制戒治已足
    以遮斷其施用毒品之毒癮，為期自新及協助其斷除毒癮，仍
    適用「初犯」規定，先經觀察、勒戒或強制戒治之程序。從
    而依修正後之規定，僅限於「初犯」及「5年後再犯」二種
    情形，始應先經觀察、勒戒或強制戒治程序。倘被告於5年
    內已再犯，經依法追訴處罰，縱其第3次（或第3次以上）再
    度施用毒品之時間，在初犯經觀察、勒戒或強制戒治執行完
    畢釋放5年以後，已不合於「5年後再犯」之規定，且因已於
    「5年內再犯」，顯見其再犯率甚高，原實施觀察、勒戒或
    強制戒治，已無法收其實效，即應依該條例第10條處罰。至
    於第3次（或第3次以上）施用毒品之時間，是否宜有期間限
    制？以多久為適宜？則分屬刑事政策、專門醫學之範圍，非
    審判機關所能決定，有待循立法途徑解決（最高法院97年度
    第5次刑事庭會議決議）。而查被告前因前因施用毒品案件
    ，經法院先後裁定送觀察勒戒、強制戒治及論罪科刑執行在
    案，最近一次，係於100年3月24日因施用毒品案件，經本院
    100年度訴字第488號判處有期徒刑9月，於100年5月2日確定
    （現在執行中）之事實，有臺灣臺中地方法院檢察署刑案資
    料查註紀錄表、臺灣高等法院被告前案紀錄表各1份附卷足
    憑，是其於施用毒品案件經觀察勒戒、強制戒治執行完畢，
    復另於5年內因施用毒品案件經法院論罪科刑執行完畢獲釋
    放後，再犯毒品危害防制條例第10條之罪，事證明確，被告
    犯行，洵堪認定。
二、查海洛因係毒品危害防制條例第2條第2項第1款規定之第一
    級毒品。是核被告就犯罪事實欄一、(一)部分所為，係犯毒品
    危害防制條例第10條第1項之施用第一級毒品罪，被告持有
    第一級毒品之行為，應為施用之高度行為所吸收，不另論罪
    。又被告就犯罪事實欄一、(二)部分所為，係犯刑法第320條
    第1項竊盜罪。被告所犯上開二罪間，犯意個別，行為互異
    ，應分論併罰。被告前因詐欺案件，經本院96年度易字第
    1855號判處有期徒刑3月，如易科罰金以銀元300元即新臺幣
    900元折算1日確定，於97年5月26日執行完畢，有前揭刑案
    紀錄可查，其於有期徒刑執行完畢後5年內，再故意犯本件
    有期徒刑以上之罪，依刑法第47條第1項之規定，構成累犯
    ，並應加重其刑。爰審酌被告前已有多次施用毒品前科，有
    上開刑案紀錄表可查，今再為施用，法治觀念之淡薄，且不
    思以合法途徑獲取財富，竟藉竊盜獲利之心態可議，乃公訴
    人就其上開犯行，聲請科以有期徒刑10月、4月，然念其施
    用毒品究屬戕害自身健康之犯罪，被告施用毒品尚未造成他
    人明顯之危害，且於本院審理中已坦承犯行，犯後態度尚稱
    良好，並兼衡被告犯罪之動機、目的、手段，暨證人王富美
    遭竊財物業已取回，相當程度減少損害等一切情狀，分別量
    處如主文所示之刑，並定其應執行之刑。
據上論斷，應依刑事訴訟法第273條之1第1項、第299條第1項前
段，毒品危害防制條例第10條第1項，刑法第11條前段、第320條
第1項、第47條第1項、第51條第5款，判決如主文。
本案經檢察官張容珊到庭執行職務。
中    華    民    國    100    年    9    月    9    日
                  刑事第十八庭  法  官  林世民
上正本證明與原本無異。
如不服本判決，應於送達後10日內向本院提出上訴狀（須附繕本
），上訴於臺灣高等法院臺中分院。
上訴書如未敘述理由，應於上訴期間屆滿後20日內補提理由書於
本院。
中    華    民    國    100    年    9     月    9    日
                                書記官  紀俊源
附錄論罪科刑法條：
毒品危害防制條例第10條：
施用第一級毒品者，處6月以上5年以下有期徒刑。
施用第二級毒品者，處3年以下有期徒刑。
中華民國刑法第320條
意圖為自己或第三人不法之所有，而竊取他人之動產者，為竊盜
罪，處5年以下有期徒刑、拘役或5百元以下罰金。
意圖為自己或第三人不法之利益，而竊佔他人之不動產者，依前
項之規定處斷。
前二項之未遂犯罰之。